【裁判字號】    92,訴,708
【裁判日期】    920630
【裁判案由】    清償借款
【裁判全文】
臺灣士林地方法院民事判決  九十二年度訴字第七○八號
    原      告  甲○○○
    被      告  乙○○
    輔  佐  人  丙○○
右當事人間請求清償借款事件，本院判決如左：
    主      文
被告應給付原告新臺幣柒拾萬元。
訴訟費用由被告負擔。
本判決於原告以新臺幣貳拾伍萬元供擔保後，得假執行。
    事      實
甲、原告方面：
  一、聲明：求為判決如主文所示，並陳明願供擔保，請准宣告假執行。
  二、陳述：被告於民國（以下同）八十一年二、三月間，向原告借用新臺幣（以下
      同）七十三萬元，並於八十一年四月十四日簽發面額各四十萬元、三十三萬元
      之本票二紙予原告收執，承諾一旦有錢立即返還借款。詎被告十餘年來屢經催
      告均毫無還款誠意，爰訴請被告返還七十三萬元。
  三、證據：提出本票二紙為證。
乙、被告方面：
  一、聲明：原告之訴及假執行之聲請均駁回。
  二、陳述：不爭執借款及簽發本票之事實，惟被告之經濟情況無能力還款。
    理      由
壹、程序部分：
    按訴狀送達後，原告不得將原訴變更或追加他訴，但擴張或減縮應受判決事項之
    聲明者，不在此限，民事訴訟法第二百五十五條第一項第三款定有明文。經查，
    原告起訴時訴之聲明原為：「被告應給付原告七十三萬元，及自八十一年四月十
    四日起至清償日止，按中央銀行核定放款利率計算之利息」，嗣本院於九十二年
    六月二十五日言詞辯論期間當庭減縮訴之聲明如主文所示，揆諸前揭說明，核與
    民事訴訟法第二百五十五條第一項第三款規定相符，應准原告為前述聲明之減縮
    。
貳、實體部分：
一、本件原告起訴主張：被告於八十一年二、三月間，向原告借用七十三萬元，並於
    八十一年四月十四日簽發面額各四十萬元、三十三萬元之本票二紙予原告收執，
    承諾一旦有錢立即返還借款，詎被告十餘年來屢經催告均毫無還款誠意，爰訴請
    被告返還七十三萬元等語。被告不爭執借款及簽發本票之事實，惟以：被告之經
    濟情況無能力還款等語置辯。
二、本件原告主張之事實，業據其提出本票二紙為證，並為被告所不爭執，自堪信為
    真實。
三、按「借用人應於約定期限內，返還與借用物種類、品質、數量相同之物，未定返
    還期限者，借用人得隨時返還，貸與人亦得定一個月以上之相當期限，催告返還
    」，民法第四百七十八條定有明文。又「所謂貸與人得定一個月以上之相當期限
    催告返還，非謂貸與人之催告必須定有期限，祇須貸與人有催告之事實，而催告
    後已逾一個月以上相當期限者，即認借用人有返還借用物之義務（最高法院七十
    三年臺抗字第四一三號判例參照）。查被告向原告借用七十三萬元，未定返還期
    限，十餘年來屢經催告而未清償之事實，既經認定，已如前述，依前揭法條規定
    ，應認貸與人之請求與民法第四百七十八條規定相符。從而，原告依消費借貸之
    法律關係，訴請被告給付七十三萬元，為有理由，應予准許。
四、原告陳明願供擔保，聲請宣告假執行，核無不合，爰酌定相當擔保金額予以准許
    。
五、本件判決基礎已臻明確，兩造其餘攻防方法及訴訟資料經本院審酌後，核與判決
    不生影響，無逐一論駁之必要，併此敘明。
六、據上論結，原告之訴為有理由，依民事訴訟法第七十八條、第三百九十條第二項
    ，判決如主文。
中      華      民      國    九十二    年      六      月      三十    日
                                    臺灣士林地方法院民事第三庭
~B法      官  陳玉曆
右為正本係照原本作成。
如對本判決上訴須於判決送達後廿日內向本院提出上訴狀。
中      華      民      國    九十二    年      七      月      二      日
~B法院書記官  謝金宏


司法院資訊處製作；財團法人民間司法改革基金會備份。
